【裁判字號】    98,台上,5529
【裁判日期】    980924
【裁判案由】    違反槍砲彈藥刀械管制條例等罪
【裁判全文】
最高法院刑事判決            九十八年度台上字第五五二九號
上  訴  人  甲○○
選任辯護人  楊玉珍律師
上  訴  人  乙○○
上列上訴人等因違反槍砲彈藥刀械管制條例等罪案件，不服台灣
高等法院台中分院中華民國九十八年六月十七日第二審判決（九
十八年度上訴字第二九一號，起訴案號：台灣彰化地方法院檢察
署九十六年度偵字第五三五六、六八二二號），提起上訴，本院
判決如下：
    主  文
原判決關於甲○○持有改造手槍部分撤銷，發回台灣高等法院台
中分院。
其他上訴駁回。
    理  由
壹、發回部分
本件原判決認定：上訴人甲○○明知有殺傷力之改造手槍、子彈
、組成手槍之槍管零件，均屬違禁物，未經許可，不得擅自持有
，竟基於持有具殺傷力之改造手槍、子彈、管制零件槍管之犯意
，於民國九十六年三月間以前之某日，在不詳地點，未經許可而
同時持有：具殺傷力之黑色仿BERETTA 廠M9型半自動手槍之改造
手槍一支（槍枝管制編號0000000000號、含彈匣一個
）、有殺傷力之土造子彈六顆、槍砲主要組成零件槍管一支。嗣
於九十六年三、四月間某日，將上開土造子彈中之一顆交予上訴
人乙○○寄藏；又於九十六年五月三十一日，將上開改造手槍一
支、土造子彈五顆、槍管一支，交予乙○○、林亭君（經原審判
處罪刑確定）共同寄藏等情。因而撤銷第一審關於甲○○持有改
造手槍部分之科刑判決，改判仍依想像競合犯從一重論處甲○○
未經許可，持有可發射子彈具有殺傷力之改造手槍罪，依累犯規
定加重其刑後，判處有期徒刑五年六月，併科罰金新台幣二十萬
元，並諭知罰金易刑折算之標準及為相關之沒收宣告，固非無見
。
惟查：(一)、刑法第四十七條第一項規定之累犯，以受徒刑之執行
完畢，或一部之執行而赦免後，五年以內故意再犯有期徒刑以上
之罪者，為其成立要件。故犯罪行為如距離受徒刑之執行完畢，
或一部之執行而赦免後已超過五年，即與累犯之要件不合。本件
甲○○前犯違反槍砲彈藥刀械管制條例、違反組織犯罪防制條例
等罪，經判處罪刑並定應執行有期徒刑三年二月確定，於九十一
年四月一日執行完畢，為原判決所認定之事實，依此計算，至九
十六年四月一日即屆滿五年，則其再犯本件持有改造手槍罪之最
初犯罪時間，究竟是否在九十六年四月一日以前，抑或在該日之
後？與是否成立累犯至有關係，自應於事實欄詳細認定，並於理
由內記載其憑以認定之證據及認定之理由，方足資為適用法律之
依據。原判決於事實欄二雖認定甲○○係於九十六年三月間以前
某日，同時持有上開槍械，然並未於理由內記載其認定甲○○上
開犯罪時間所憑之證據及理由，已難謂無判決理由不備之違法。
又原判決認定扣案之上開改造手槍等物，均係甲○○交予乙○○
、林亭君寄藏等事實，如果無訛，固非不可由乙○○、林亭君收
受寄藏之時間，往前推論甲○○持有上開槍械之始時。惟原判決
事實欄三僅含糊認定甲○○最初交付土造子彈乙顆予乙○○之時
間為「九十六年三、四月間某日」（見原判決第三頁第七至十一
行），致究竟是否在甲○○所受上開徒刑執行完畢後五年以內，
事實殊欠明瞭。乃原審對甲○○究係何時持有上開槍械？其究係
何時將上開土造子彈一顆交予乙○○？等攸關於其是否成立累犯
之事項，均未調查究明，遽行判決，自有審理未盡之違失。(二)、
有罪之判決書，對於被告有利之證據不採納者，應記載其理由，
為刑事訴訟法第三百十條第二款所明定。故有罪之判決書，對於
被告有利之證據，如不予採納，必須說明其不予採納之理由，否
則即有判決不備理由之違背法令。甲○○始終否認持有上開槍械
，扣案之上開槍械係分別在乙○○所駕機車置物箱內、林亭君所
揹背包內、及林亭君住處等處查獲。而乙○○於案發後第一次警
詢時，即供稱扣案之槍械等物品均係林亭君所有，嗣於九十六年
六月一日偵查中亦為相同之證述，並陳稱扣案之槍枝係其陪同林
亭君前往溪湖之道具店購買等語（見彰化縣警察局刑案偵查卷宗
Ａ第一頁反面至第二頁、九十六年度偵字第五三五六號卷第九頁
）。原判決既認乙○○於警詢中以被告身分所為之陳述對甲○○
均有證據能力（見原判決理由壹、一、(二)），然對乙○○之上開
陳述，何以不能資為有利於甲○○之論據，原審未予論述說明，
亦有判決理由不備之違法。甲○○上訴意旨指摘原判決此部分不
當，尚非全無理由。應認原判決關於甲○○持有改造手槍部分，
有撤銷發回更審之原因。原判決理由壹、四關於甲○○不另為無
罪諭知部分，基於審判不可分原則，一併發回。
貳、駁回部分
一、乙○○違反槍砲彈藥刀械管制條例部分
按刑事訴訟法第三百七十七條規定，上訴於第三審法院，非以判
決違背法令為理由，不得為之。是提起第三審上訴，應以原判決
違背法令為理由，係屬法定要件。如果上訴理由書狀並未依據卷
內訴訟資料，具體指摘原判決不適用何種法則或如何適用不當，
或所指摘原判決違法情事，顯與法律規定得為第三審上訴理由之
違法情形，不相適合時，均應認其上訴為違背法律上之程式，予
以駁回。本件乙○○上訴意旨略稱：本件原判決所採用之證據，
係基層員警以強制手段非法取得，無證據能力，且警員所稱在乙
○○機車置物箱內紙盒中發現之槍枝半成品，究為改造槍枝之半
成品，抑或為一般金屬用品，猶有爭議，原審未予確認即採為論
罪依據，於法有違等語。
惟查：證據之取捨、事實之認定，乃事實審法院職權行使之範圍
，事實審法院經調查證據之結果，本於確信，依自由心證之取捨
證據，苟其取捨，與經驗法則或論理法則無違，即不得任意指為
違法，而據為適法之第三審上訴理由。本件原判決認定乙○○有
原判決事實欄三、四所載之犯行，因而撤銷第一審關於乙○○寄
藏改造手槍部分之科刑判決，改判仍依想像競合犯從一重論處乙
○○共同未經許可，寄藏可發射子彈具有殺傷力之改造手槍罪刑
（累犯，處有期徒刑三年二月，併科罰金新台幣八萬元），並諭
知罰金易刑折算之標準及為相關之沒收宣告，另維持第一審論處
乙○○共同未經許可，寄藏子彈罪刑部分之判決，駁回乙○○該
部分之第二審上訴。係以：乙○○之自白，證人即共同被告林亭
君、警員陳坤男、許忠彥、許子龍之證言，扣案之上開改造手槍
、土造子彈、槍管，內政部警政署刑事警察局槍彈鑑定書、內政
部警政署刑事警察局函、內政部函、警方跟監蒐證錄影帶翻拍照
片、第一審法院勘驗筆錄、通訊監察譯文、搜索扣押筆錄等證據
資料，為綜合之判斷。並以乙○○於原審否認寄藏改造手槍部分
犯行，辯稱以為係玩具手槍、子彈云云，不足採信，予以指駁。
復說明公訴意旨另認乙○○涉犯槍砲彈藥刀械管制條例第十三條
第四項之未經許可，寄藏槍砲主要組成零件罪嫌，及同條例第八
條第五項、第一項、第十二條第五項、第一項之未經許可，販賣
槍枝及子彈未遂等罪嫌部分，經審理結果，認不能證明乙○○犯
罪，惟因檢察官均認與上開有罪部分有想像競合犯之裁判上一罪
關係，而不另為無罪之諭知。已詳細敘述其所憑之證據及認定之
理由，所為論斷，俱有卷存證據資料可資覆按，並無採證或認定
事實違背經驗法則或論理法則，或其他違背法令之情形。乙○○
上訴意旨雖指原判決上開部分違法，然查：(一)、搜索，經受搜索
人出於自願性同意者，得不使用搜索票。但執行人員應出示證件
，並將其同意之意旨記載於筆錄。刑事訴訟法第一百三十一條之
一定有明文。本件原判決依憑證人許子龍、陳坤男、許忠彥之證
言，林亭君於第一審所為之陳述，暨卷附之搜索扣押筆錄均記載
有乙○○、林亭君同意警方執行搜索之意旨，並分別經乙○○、
林亭君簽署等情，認定警方於彰化縣永靖鄉○○路、五汴頭路口
，對乙○○駕駛之ＳＬＨ－四０七號輕型機車、林亭君所揹咖啡
色背包執行之搜索，以及嗣後至彰化縣員林鎮○○街五號之一林
亭君住處執行之搜索，均合於刑事訴訟法第一百三十一條之一規
定，自屬合法，警方因而扣得改造手槍、土造子彈、槍管等物，
亦均有證據能力，業於理由壹、一、(一)詳細敘明所憑之論據，自
不能指為違法。(二)、警方在乙○○機車置物箱內紙盒中查扣之槍
管一支，經鑑定結果，認係土造金屬槍管，且為公告查禁之槍砲
主要組成零件；其餘在該紙盒內查扣之白色仿BERETTA 廠M9型半
自動手槍之改造手槍一支（槍枝管制編號0000000000
號）、彈匣一個、槍枝零件二包等物（見原判決附表二編號一）
，經鑑定結果，或無殺傷力，或非公告查禁之槍砲主要組成零件
，均有卷附之內政部警政署刑事警察局槍砲鑑定書、內政部函可
稽。乙○○上訴意旨指稱原審未查明該等物品是否為槍砲半成品
或一般金屬用品云云，顯與卷內證據資料不符，自非適法之第三
審上訴理由。本件乙○○之上訴核與法律規定得為第三審上訴理
由之違法情形，不相適合。其上訴違背法律上之程式，應予駁回
。
二、甲○○重利罪部分
本件甲○○對原判決不服，提起上訴，未聲明為一部上訴，依刑
事訴訟法第三百四十八條第一項規定，應視為全部上訴，且甲○
○之上訴理由並以其並非累犯為由，指摘原判決關於重利罪部分
不當，則其已對原判決關於重利罪部分提起上訴，合先說明。按
刑事訴訟法第三百七十六條所列各罪之案件，經第二審判決者，
不得上訴於第三審法院，法有明文。本件甲○○所犯刑法第三百
四十四條重利罪部分，核屬刑事訴訟法第三百七十六條第一款之
案件。依首開說明，既經第二審判決，自不得上訴於第三審法院
，甲○○竟復對該部分提起上訴，顯為法所不許，應予駁回。
據上論結，應依刑事訴訟法第三百九十七條、第四百零一條、第
三百九十五條前段，判決如主文。
中    華    民    國  九十八  年    九    月  二十四  日
                      最高法院刑事第五庭
                          審判長法官  陳  正  庸
                                法官  林  秀  夫
                                法官  宋      祺
                                法官  陳  祐  治
                                法官  林  瑞  斌
      本件正本證明與原本無異
                                      書  記  官
中    華    民    國  九十八  年    九    月  二十九  日
                                                      K


司法院資訊處製作；財團法人民間司法改革基金會備份。
